【裁判字號】    91,簡上,756
【裁判日期】    920409
【裁判案由】    給付票款
【裁判全文】
臺灣臺北地方法院民事判決  九十一年度簡上字第七五六號
    上  訴  人  甲○○
    被上訴  人  乙○○
右當事人間請求給付票款事件，上訴人對於中華民國九十一年九月五日本院台北簡易
庭九十一年度北簡字第一一七七八號第一審判決，提起上訴，本院判決如左：
    主    文
原判決關於命上訴人給付超過新臺幣壹拾萬壹仟伍佰元及自民國九十一年一月十八日
起至清償日止按年息百分之六計算之利息部分，並該部分假執行之宣告，暨除確定部
分外訴訟費用之裁判均廢棄。
右開廢棄部分，被上訴人在第一審簡易之訴駁回。
第一審（除確定部分外）、第二審訴訟費用由被上訴人負擔。
    事    實
甲、上訴人方面：
一、聲明：求為判決：如主文第一、二項所示。
二、陳述：系爭支票三紙為上訴人所簽發，但上訴人於民國九十年十二月中旬起至九
    十一年二、三月間，陸續拿給訴外人楊季林共新臺幣（下同）四萬四千五百元，
    委請楊季林轉交上訴人以清償系爭票款，楊季林嗣已幫上訴人還款給被上訴人四
    萬二千五百元，扣除已清償之四萬二千五百元，上訴人對於還要付給被上訴人一
    十萬一千五百元不爭執，為此聲明求為原判決判命於上訴人給付超過一十萬零一
    千五百元及自九十一年一月十八日起至清償日止按年息百分之六計算之利息部分
    廢棄，右開廢棄部分，駁回被上訴人在第一審之訴等語。
三、證據：提出證明書、償還計畫協議書各一紙為證，並聲請訊問證人楊季林。
乙、被上訴人方面：
一、聲明：求為判決：駁回上訴。
二、陳述：除與原判決記載相同者，茲引用之外，補稱：
  (一)楊季林持上訴人、訴外人蔡美祝、陳逸鵬三人分別簽發之支票共九紙，向被上訴
    人借款四十八萬九千六百元，楊季林先後匯款共計四萬五千五百元，其中四萬二
    千五百元係清償借款，三千元為償還被上訴人代繳之交通罰鍰。
  (二)楊季林有指定要將上開四萬二千五百元清償以訴外人蔡美祝為發票人之票款。
  (三)楊季林匯到伊戶頭的錢是四萬五千五百元，扣掉代繳三千元罰款，還款的金額應
    該只有四萬二千五百元，當時楊季林只是說先還先到期的票，所以伊把楊季林匯
    給伊的四萬二千五百元用來抵掉蔡美祝於九十一年一月九日所簽發支票之票款。
三、證據：除援用第一審所提證據外，補提本院台北簡易庭九十一年度北小調字第三
    三○三號履行協議事件調解程序筆錄、蔡美祝簽發之支票一紙為證。
    理    由
一、本件被上訴人起訴主張其執有上訴人簽發之如附表所示票面金額共一十四萬四千
    元之支票三紙，詎於附表所示提示日向付款人聯邦商業銀行仁愛分行為付款之提
    示，均不獲支付，因本於票據關係，求為命上訴人給付一十四萬四千元及自九十
    一年一月十八日起至清償日止，按年息百分之六計算之利息之判決（其中一十萬
    一千五百元部分，經原審判命上訴人給付，未據上訴人聲明不服，已告確定）。
    上訴人則以：上訴人已於九十年十二月中旬起至九十一年二、三月間，陸續委請
    楊季林轉交上訴人四萬四千五百元以清償系爭票款，楊季林嗣已幫上訴人還款給
    被上訴人四萬二千五百元，故上訴人就系爭票款已清償四萬二千五百元等語，資
    為抗辯。
二、查被上訴人主張其執有上訴人所簽發如附表所示票面金額共一十四萬四千元之支
    票三紙，詎於如附表所示提示日向付款人為付款之提示，以存款不足為由遭退票
    之事實，上訴人除辯稱已清償其中四萬二千五百元外，對其餘事實並不爭執，且
    有被上訴人提出之支票暨退票理由單各三紙附卷可佐，堪信為真實。
三、按當事人主張有利於己之事實者，就其事實有舉證之責任。但法律別有規定，或
    依其情形顯失公平者，不在此限。民事訴訟法第二百七十七條定有明文。本件上
    訴人主張其已清償四萬二千五百元一節，為被上訴人所否認，自應由上訴人就此
    一利己事實負舉證之責。上訴人主張其已委由楊季林交付被上訴人四萬二千五百
    元以清償系爭票款之事實，被上訴人除辯稱：楊季林有指定要抵充以蔡美祝為發
    票人之票款，或先還先到期的票款云云外，對於其確有收到楊季林交付之金額四
    萬二千五百元之事實並不爭執，是本件應審酌者，為楊季林在交付被上訴人四萬
    二千五百元時，有無指明係清償上訴人積欠之系爭票款債務。經查，上訴人主張
    部分清償之事實，經證人楊季林到庭結證稱：伊沒有向被上訴人指明要清償蔡美
    祝的票款，伊有跟被上訴人說這四萬二千五百元是要還上訴人所簽發之系爭支票
    三紙之票款等語屬實（本院九十二年一月二十一日準備程序筆錄），而楊季林持
    上訴人及蔡美祝之支票向被上訴人借款，就被上訴人未獲支付票款部分，仍不能
    解免其借款人之責任。其證稱四萬二千五百元係指明清償上訴人簽發之系爭支票
    ，而非蔡美祝之票款，願承擔就持蔡美祝支票借款部分未清償之不利益，其證言
    堪可採信。而被上訴人就其所辯，固提出本院台北簡易庭九十一年度北小調字第
    三三○三號履行協議事件調解程序筆錄、蔡美祝簽發發票日九十一年一月九日、
    面額十一萬五千二百元之支票一紙為證，然上開調解程序筆錄僅能證明被上訴人
    以三萬二千五百元調解成立，並不足以證明楊季林還款之四萬二千五百元係清償
    蔡美祝簽發支票之票款，被上訴人復未就其主張楊季林有指定要將上開四萬二千
    五百元清償以蔡美祝為發票人之票款，或楊季林還款時稱先還先到期的票款等情
    ，舉證以實其說，被上訴人上開所辯，洵無足取。
四、綜上所述，上訴人抗辯已清償四萬二千五百元自屬可信，被上訴人主張上訴人未
    清償任何票款云云，為不足採。從而，被上訴人本於票據關係，請求上訴人給付
    票款一十四萬四千元及自九十一年一月十八日起至清償日止，按年息百分之六計
    算之利息之判決，其中超過一十萬零一千五百元及自九十一年一月十八日起至清
    償日止按年息百分之六計算之利息部分，為無理由，不應准許，應予駁回。原審
    就此部分判命上訴人給付，並依職權為假執行之宣告，尚有未洽。上訴意旨指摘
    原判決此部分不當，求予廢棄改判，為有理由。爰由本院將原判決此部分予以廢
    棄改判，如主文第二項所示。
五、本件為判決之基礎已臻明確，兩造其餘陳述並所提之證據，經審酌後，認均與本
    件之結論無涉，爰不再一一論述，附此敘明。
六、據上論結，本件上訴為有理由，依民事訴訟法第四百三十六條之一第三項、第四
    百五十條、第七十八條、判決如主文。
中      華      民      國    九十二    年      四      月      九      日
                              民事第五庭審判長法官  吳青蓉
                                              法官  賴劍毅
                                              法官  羅富美
右正本證明與原本無異
本判決不得上訴
中      華      民      國    九十二    年      四      月      九      日
                                        法院書記官  郭錦賢
附表：上訴人甲○○所簽發之支票明細：
編號   金額       發票日    票據號碼    提示日    付款人
１、57,600元     91.01.11   UＺ0000000  00.01.11  聯邦商業銀行仁愛分行
２、57,600元     91.01.15   UＺ0000000  00.01.15  同右
３、28,800元     91.01.18   UＺ0000000  00.01.18  同右
  （編號3.部分，原審誤載為57,600元）


司法院資訊處製作；財團法人民間司法改革基金會備份。
